【裁判字號】    98,訴,1668
【裁判日期】    990408
【裁判案由】    違反毒品危害防制條例
【裁判全文】
臺灣彰化地方法院刑事判決              98年度訴字第1668號
公  訴  人  臺灣彰化地方法院檢察署檢察官
被      告  甲○○
上列被告因違反毒品危害防制條例案件，經檢察官提起公訴（九
十八年度毒偵字第一八○七、二○二六號），本院依簡式審判程
序判決如下：
    主  文
甲○○施用第一級毒品，處有期徒刑壹年；又施用第一級毒品，
處有期徒刑壹年。應執行有期徒刑壹年陸月。
    事  實
一、甲○○前因於民國九十年七月十三日及自九十年一月十六日
    起至同年七月十六日止分別施用第一級毒品、第二級毒品之
    案件，經本院以九十年度訴字第一○八六號分別判處有期徒
    刑九月、六月，應執行有期徒刑一年二月確定（第一案），
    因販賣第二級毒品案件，經臺灣高等法院臺中分院以八十九
    年度上訴字第一一一二號判處有期徒刑七年六月，嗣經上訴
    ，再由最高法院以九十一年度臺上字第七○四二號駁回上訴
    而確定（第二案），上開二案再經本院以九十二年度聲字第
    二九四號裁定合併定其應執行之刑為有期徒刑八年七月確定
    ，嗣經送監執行，後經本院以九十六年度聲減字第三二七一
    號裁定，將第一案分別減為有期徒刑四月又十五日、三月，
    並與第二案合併定其應執行之刑為有期徒刑八年確定，於九
    十七年六月六日因縮短刑期假釋出監付保護管束；於假釋期
    間，復因施用第一級毒品案件，經本院以九十八年度訴字第
    一三九四號判處有期徒刑八月確定，並經撤銷假釋，再於九
    十九年二月二十日送監與前揭殘刑接續執行，現仍在臺灣雲
    林第二監獄執行中（不構成累犯）。另因施用毒品案件，經
    本院以八十九年度毒聲字第五二七號裁定送觀察、勒戒後，
    認無繼續施用毒品之傾向，於八十九年三月一日執行完畢；
    又因首揭施用毒品案件，經本院以九十年度毒聲字第二一四
    五號裁定送觀察、勒戒後，認有繼續施用毒品之傾向，再經
    本院以九十年度毒聲字第三一七六號裁定送強制戒治，嗣經
    戒治所評定合格，認無繼續戒治之必要，由本院以九十一年
    度毒聲字第五六三號裁定停止戒治，於九十一年三月十一日
    停止戒治，所餘戒治期間付保護管束，後經本院以九十一年
    度毒聲字第一三二七號裁定撤銷停止戒治，令入戒治處所繼
    續施以強制戒治，於九十一年十二月七日執行完畢。詎甲○
    ○仍不知悔改，復基於施用第一級毒品海洛因之犯意，先後
    為下列施用第一級毒品海洛因之犯行：
  (一)於九十八年七月十二日下午五時許，在其位於彰化縣埤頭鄉
    ○○村○○路六六巷二八號住處內，以將第一級毒品海洛因
    摻入香菸點燃抽吸之方式，施用第一級毒品海洛因一次。嗣
    於九十八年七月十五日，經臺灣彰化地方法院檢察署觀護人
    通知到署，並由該署採尿員採集其尿液送驗，結果呈嗎啡陽
    性反應，始悉上情。
  (二)於九十八年八月十七日晚上六、七時許，在其上開住處內，
    以將第一級毒品海洛因摻入香菸點燃抽吸之方式，施用第一
    級毒品海洛因一次。嗣於九十八年八月十九日，經臺灣彰化
    地方法院檢察署觀護人通知到署，並由該署採尿員採集其尿
    液送驗，結果呈嗎啡陽性反應，始悉上情。
二、案經臺灣彰化地方法院檢察署觀護人簽由臺灣彰化地方法院
    檢察署檢察官偵查起訴。
    理  由
一、按除被告所犯為死刑、無期徒刑、最輕本刑為三年以上有期
    徒刑之罪或高等法院管轄第一審案件者外，於刑事訴訟法第
    二百七十三條第一項程序進行中，被告先就被訴事實為有罪
    之陳述時，審判長得告知被告簡式審判程序之旨，並聽取當
    事人、代理人、辯護人及輔佐人之意見後，裁定進行簡式審
    判程序；除簡式審判程序、簡易程序及第三百七十六條第一
    款、第二款所列之罪之案件外，第一審應行合議審判；刑事
    訴訟法第二百七十三條之一第一項、第二百八十四條之一分
    別定有明文。本件被告甲○○所犯係死刑、無期徒刑、最輕
    本刑為三年以上有期徒刑或高等法院管轄第一審案件以外之
    罪，且於本院行準備程序時就被訴事實為有罪之陳述，經受
    命法官告知簡式審判程序之旨，並聽取公訴人、被告之意見
    後，本院合議庭認無不得或不宜改依簡式審判程序進行之處
    ，經評議結果，裁定改由受命法官獨任行簡式審判程序，合
    先敘明。
二、訊據被告甲○○對於上開施用第一級毒品海洛因之犯行，均
    坦承不諱，且其先後於九十八年七月十五日、同年八月十九
    日，經臺灣彰化地方法院檢察署觀護人通知到署，並由該署
    採尿員採集其尿液送驗，結果均呈嗎啡陽性反應，此有臺灣
    彰化地方法院檢察署受保護管束人尿液檢體監管紀錄表、詮
    昕科技股份有限公司濫用藥物尿液檢驗報告各二紙在卷可稽
    ，足徵被告之自白確與事實相符。另按毒品危害防制條例於
    九十二年七月九日修正公布，自九十三年一月九日施行，其
    中第二十條、第二十三條將施用毒品之刑事處遇程序，區分
    為「初犯」及「五年內再犯」、「五年後再犯」。依其立法
    理由之說明：「初犯」，經觀察、勒戒或強制戒治後，應為
    不起訴處分或不付審理之裁定；經觀察、勒戒或強制戒治執
    行完畢釋放後，「五年內再犯」者，因其再犯率甚高，原實
    施之觀察、勒戒及強制戒治既已無法收其實效，爰依法追訴
    或裁定交付審理。至於經觀察、勒戒或強制戒治執行完畢釋
    放後，「五年後再犯」者，前所實施之觀察、勒戒或強制戒
    治已足以遮斷其施用毒品之毒癮，為期自新及協助其斷除毒
    癮，仍適用「初犯」規定，先經觀察、勒戒或強制戒治之程
    序。從而依修正後之規定，僅限於「初犯」及「五年後再犯
    」二種情形，始應先經觀察、勒戒或強制戒治程序。倘被告
    於五年內已再犯，經依法追訴處罰，三次（或第三次以上）
    再度施用毒品之時間，在初犯經觀察、勒戒或強制戒治執行
    完畢釋放五年以後，已不合於「五年後再犯」之規定，且因
    已於「五年內再犯」，顯見其再犯率甚高，原實施觀察、勒
    戒或強制戒治，已無法收其實效，即應依該條例第十條處罰
    （最高法院九十七年度第五次刑事庭會議決議參照）。本件
    被告前因施用毒品，經觀察、勒戒後，於八十九年三月一日
    執行完畢，又於五年內之九十年七月十三日及自九十年一月
    十六日起至同年七月十六日止，分別施用第一級毒品、第二
    級毒品，經本院以九十年度訴字第一○八六號分別判處有期
    徒刑九月、六月，應執行有期徒刑一年二月確定，有臺灣彰
    化地方法院檢察署刑案資料查註紀錄表及臺灣高等法院被告
    前案紀錄表各一份在卷可考，則其再犯本件施用第一級毒品
    犯行，按諸前揭說明，自無毒品危害防制條例第二十條第三
    項規定之適用，而應按同條例第二十三條第二項規定，依法
    論科。本件事證明確，被告施用第一級毒品海洛因之犯行，
    均堪認定。
三、核被告所為，均係犯毒品危害防制條例第十條第一項之施用
    第一級毒品罪。被告為施用第一級毒品，而持有該級毒品，
    其持有之低度行為，應為施用之高度行為所吸收，不另論罪
    。再被告所犯上開二罪，係犯意各別、行為互殊，應予分論
    併罰。爰審酌被告曾因施用毒品經送觀察、勒戒、強制戒治
    後，仍未能戒斷，再犯本案之罪，顯然未能善體國家設置觀
    察、勒戒、強制戒治機構，協助毒品施用者戒除毒癮之良法
    美意，復於本案審理期間經本院發布通緝始為警緝獲到案，
    及其犯罪之動機、目的、生活狀況、品行、所生危害，暨犯
    罪後坦承犯行，態度尚屬良好等一切情狀，分別量處如主文
    所示之刑，並定其應執行之刑。
據上論斷，應依刑事訴訟法第二百七十三條之一第一項、第二百
九十九條第一項前段，毒品危害防制條例第十條第一項，刑法第
十一條前段、第五十一條第五款，判決如主文。
本案經檢察官林子翔到庭執行職務。
中    華    民    國    99    年    4     月    8     日
                  刑事第六庭          法  官  鄭舜元
以上正本證明與原本無異。
如不服本判決應於收受判決後10日內向本院提出上訴書狀，並
應敘述具體理由。其未敘述上訴理由者，應於上訴期間屆滿後
20日內向本院補提理由書(均須按他造當事人之人數附繕本)
「切勿逕送上級法院」。
中    華    民    國    99    年    4     月    8     日
                                      書記官  陳秀香
附錄：論罪科刑法條：
毒品危害防制條例第十條：
施用第一級毒品者，處六月以上五年以下有期徒刑。
施用第二級毒品者，處三年以下有期徒刑。

司法院資訊處製作；財團法人民間司法改革基金會備份。
